【裁判字號】    98,易,570
【裁判日期】    980626
【裁判案由】    傷害
【裁判全文】
臺灣臺北地方法院刑事判決               98年度易字第570號
公  訴  人  臺灣臺北地方法院檢察署檢察官
被      告  丁○○
上列被告因傷害案件，經檢察官提起公訴（98年度偵字第1944號
），本院判決如下：
    主  文
丁○○傷害人之身體，處罰金新臺幣參仟元，如易服勞役，以新
臺幣壹仟元折算壹日。
    事  實
一丁○○於民國97年10月10日下午3 點40分左右，在臺北市○○
  區○○路3 段330 號臺北市立第二殯儀館（下稱第二殯儀館）
  參加其母之祭祀法會，法會中場暫停休息步出會場時，其姊戊○○亦步出會場，自丁○○後方追趕而上，舉起雙手抓住丁○○之頭髮，丁○○轉身發現係遭戊○○拉扯頭髮後，基於傷害
  之犯意，反手亦抓住戊○○之頭髮，抓劃戊○○之臉部，2 人
  並相互拉扯毆打，直至2 人之兄丙○○拉開2 人始停止，戊○○因而受有頭皮挫傷、臉及頸部之磨損擦傷、左右兩側膝及右
  側肘挫傷及表淺損傷、磨損擦傷，右手表淺損傷、磨損擦傷等
  傷害。
二案經戊○○訴請臺灣臺北地方法院檢察署檢察官偵查起訴。
    理  由
一被告以外之人於審判外之言詞或書面陳述，除法律有規定者外
  ，不得作為證據，刑事訴訟法第159 條第1 項固有明文；惟被
  告以外之人於審判外之陳述，雖不符同法第159 條之1 至之4
  規定，而經當事人於審判程序同意作為證據，法院審酌該言詞
  陳述或書面陳述作成時之情況，認為適當者，亦得為證據。又
  當事人、代理人或辯護人於法院調查證據時，知有第159 條第
  1 項不得為證據之情形，而未於言詞辯論終結前聲明異議者，
  視為有前項之同意，同法第159 條之5 亦定有明文。本件公訴
  人及被告戊○○於本院準備程序及審判程序中對於本院所引用
  之供述及非供述證據之證據能力均表示沒有爭執，且迄於言詞
  辯論終結前未聲明異議。經審酌本院所引用之供述及非供述證
  據資料作成時之情況，核無違法取證或其他瑕疵，認為以之作
  為證據為適當，均得做為證據。
二認定犯罪事實所憑之證據及理由：被告丁○○否認有傷害告訴
  人戊○○之犯行，辯稱：是戊○○先從背後拉其頭髮，抓其臉
  部才回手，其被戊○○壓在地上，臉、嘴唇、嘴裡、鼻子都是
  血，沒有將戊○○在地面拖行（本院卷第19頁反面）是戊○○
  從後面抓其頭髮，其回頭一看是戊○○，才回手抓戊○○頭髮
  ，後來其被壓在地上打，戊○○在其上面，從抓彼此的頭髮一
  直到倒地之後都沒有放手，戊○○有抓其臉，其也有抓戊○○
  的臉，兩人扯來扯去（本院卷第51頁反面至第52頁）等語。本
  院認為：
(一)證人即被告與告訴人之兄乙○○於本院審理時結證稱：97年10
  月10日下午在第二殯儀館裡，法會中場休息10分鐘，其走出會
  場休息，看到被告先走出會場，往廁所方向走去，戊○○跟著
  用跑的出來，速度很快，其覺得奇怪，因為戊○○有一腳輕微
  中風，本來以為她想要上廁所，當時被告已經距離會場有40公
  尺了，戊○○靠近被告後，舉起雙手從被告後面抓被告的頭髮
  ，被告回頭看到是戊○○，也回手抓戊○○的頭髮，2 個人互
  相拉頭髮，都倒在地上，因為其有中風過跑得比較慢，叫丙○○趕快去勸架，丙○○趕過去後，從中間將2 人拉開，被告站
  起來之後，看到被告嘴角有流血，戊○○手臂有受傷，沒注意
  臉有沒有受傷。被告走出會場後，並未與戊○○交談，2 個人
  都在原地打，戊○○沒有被拖行（本院卷第34頁）等語。證人
  即被告與告訴人之兄丙○○於本院審理時結證稱：97年10月10
  日下午在第二殯儀館裡，其走出法會會場要抽菸，乙○○說被
  告與告訴人在吵架，其過去看到被告與告訴人時，2 個人都倒
  在地上抱在一起，沒有注意2 人有沒有互相拉頭髮，當時被告
  躺在地上，戊○○趴在被告身上，2 人在打架，其抱住戊○○
  ，推開被告，將2 人分開，就沒有再打了。沒有注意戊○○何
  處受傷，戊○○站起來之後，看到她左臉有輕微擦傷，有點流
  血，沒有看到被告把戊○○拉在地上拖行（本院卷第35頁）等
  語。證人即告訴人之前配偶甲○○於本院審理時結證稱：97年
  10月10日當天被告說要拿訃聞，其遂先回家拿，到會場時，法
  會剛好結束，所以沒有進會場，其看到被告就說訃聞在車上，
  隨即轉頭走向停車場，走在被告及戊○○前面，其聽到戊○○
  在後面用臺語說「不要拉我，不要打我」，其回頭看時，戊○○已經躺在地上，被告彎腰半蹲在戊○○頭頂，兩手拉著戊○○頭頂兩側的頭髮，戊○○的手抓住被告的手，是為了保護自
  己的頭髮，其衝過去抓住戊○○的手要將2 人拉開，但沒有辦
  法拉開，經過一陣拉扯，3 個人都倒在地上，其喊稱「艷秋艷
  秋，不要打，你姊姊有中風」，被告還拉住戊○○的頭髮，用
  腳去踢戊○○肚子，丙○○也衝過來將2 人拉開，戊○○整個
  臉都是傷，被告有拉戊○○頭髮，但不是拖行（本院卷第51至
  52頁）等語。依證人乙○○、丙○○、甲○○前述證言，參以
  耕莘醫院永和分院97年10月10日出具之驗傷診斷書，及被告之
  供述，足認告訴人於97年10月10日當天確因與被告發生肢體衝
  突，被告亦確有出手拉址告訴人之頭髮、抓劃告訴人臉部之行
  為，告訴人並因而受有頭皮挫傷、臉及頸部之磨損擦傷、左右
  兩側膝及右側肘挫傷及表淺損傷、磨損擦傷，右手表淺損傷、
  磨損擦傷等傷害。
(二)由證人乙○○、丙○○前述證言可知，被告步出會場後，告訴
  人隨即步出會場，2 人在互相拉扯前，並未交談，證人甲○○
  亦證稱其抵達會場時法會剛好結束，看到被告後隨即轉頭走向
  停車場，繼而聽到告訴人用臺語說「不要拉我，不要打我」之
  聲音而回頭，看見被告拉告訴人頭髮，可見自被告與告訴人步
  出會場，到2 人發生拉扯之時間極短，被告與告訴人既未交談
  ，甚至尚未接觸，即生肢體衝突，則告訴人於偵查中證稱：「
  那天我又拜託她不要再講了（關於女兒自殺之事），她說嘴巴
  長在她身上，她也不理我，後來她推我一下，我就拉她一下，
  結果她就開始打我，她用手打我臉、頭，且抓我頭髮去地上拖
  ，我一直喊救命，她仍一直打我。」，及於警詢時陳稱：「我
  於97年10月10日下午3 點40分左右到臺北第二殯儀館，做完我
  母親的1 個傳統習俗的法事中場休息時間時，走出該法事會場
  問我妹妹說：『妳跟三哥講我欠妳5000元是否真有此事？』我
  妹妹沒有回答，接著我再問我妹妹說：『妳到處跟朋友宣揚並
  取笑說我女兒今年4 月跳水自殺這件事是怎麼回事？』我妹妹
  還是沒有回答，我對此事很生氣並拜託我妹妹不要再繼續講這
  件事了我妹妹則回答：『嘴巴長在我身上，我愛怎麼講就怎麼
  講』我一直拜託她不要再講，她後來就就不高興，惱羞成怒的
  動手用拳頭打我頭部及用手抓我臉，抓頭髮，用腳踢肚子及雙
  膝被拖行。」等語，指述其與被告走出法會會場後發生言語爭
  執，被告始進而出手毆打之情節，顯與事實不符，又證人乙○○、丙○○、甲○○均一致證稱，被告並無拉扯告訴人之頭髮
  後在地面拖行之舉，則告訴人所為關於遭被告毆打之情節實有
  誇大。況以被告與告訴人2人當時在地相互拉扯之情狀，自有
  拉扯過程中造成告訴人膝蓋及手肘、手部擦傷之可能，參以告
  訴人左右兩側膝、右側肘、右手所受傷害均屬表淺損傷或磨損
  擦傷之輕微傷害，益證被告並無告訴人所稱拉扯其頭髮將之在
  地拖行之行為。
(三)綜上所述，本件證據明確，已可證明被告有事實欄所載抓扯告
  訴人頭髮，抓劃告訴人臉部，及與告訴人相互拉扯毆打之傷害
  犯行，應依法論科。
三論罪科刑之依據：核被告所為，係犯刑法第277 條第1 項傷害
  罪。本院審酌被告因告訴人先行出手攻擊，而非主動傷害告訴
  人，且其犯後亦承認犯行等一切情狀，從輕量處如主文所示之
  刑，並諭知易服勞役之折算標準。
四適用之法條：刑事訴訟法第284 條之1 、第299 條第1 項前段
  ，刑法第277 條第1 項、第42條第3 項，刑法施行法第1 條之
  1 。
本案經檢察官蘇維達到庭執行職務
中    華    民    國    98    年    6     月    26    日
                  刑事第15庭  法  官   邱蓮華
上正本證明與原本無異。
如不服本判決應於收受送達後10日內向本院提出上訴書狀，並應
敘述具體理由；其未敘述上訴理由者，應於上訴期間屆滿後20日
內向本院補提理由書（均須按他造當事人之人數附繕本）「切勿
逕送上級法院」。告訴人或被害人如對於本判決不服者，應具備
理由請求檢察官上訴，其上訴期間之計算係以檢察官收受判決正
本之日期為準。
                              書記官   葉宜玲
中    華    民    國    98    年    6     月    26    日
附錄論罪科刑法條
刑法第277條第1項
傷害人之身體或健康者，處3 年以下有期徒刑、拘役或1000元以
下罰金。


司法院資訊處製作；財團法人民間司法改革基金會備份。
